【裁判字號】    99,台上,4398
【裁判日期】    990709
【裁判案由】    強制猥褻
【裁判全文】
最高法院刑事判決            九十九年度台上字第四三九八號
上  訴  人  台灣高等法院花蓮分院檢察署檢察官
被      告  代號0000-00.
上列上訴人因被告強制猥褻案件，不服台灣高等法院花蓮分院中
華民國九十九年四月二十九日第二審判決（九十八年度上訴字第
二四一號，起訴案號：台灣台東地方法院檢察署九十七年度偵緝
字第五三號《原判決誤載為偵字第一九二號》），提起上訴，本
院判決如下：
    主  文
原判決撤銷，發回台灣高等法院花蓮分院。
    理  由
本件原判決以公訴意旨略稱：被告（代號0000-0000B、姓名詳卷
，係被害人Ａ女《民國八十年十一月生、姓名詳卷、代號0000-0
000 》之父），與Ａ女具有監督之親屬關係，竟為滿足其性慾，
而為下列行為：(一)、基於猥褻之概括犯意，自Ａ女就讀國中一年
級上學期開學（即九十三年九月中旬某日）起至九十四年六月間
某日止，每月一次，在台東縣台東市Ａ女住處（地址詳卷）客廳
，趁Ａ女看電視時，以手撫摸其大腿內側。Ａ女因年幼不知如何
表達反對，任由被告猥褻，迨接近其下體時，始驚覺有異，用手
撥開，並走進祖母房間睡覺，被告始行罷手，以此方式猥褻Ａ女
多次。(二)、自九十六年五月四日被告出獄後某日起，至同年十月
十三日凌晨止，另基於猥褻之犯意，在同址客廳，每月一次，以
同前手法，猥褻Ａ女五次等情，因指被告涉犯刑法第二百二十五
條第二項乘機猥褻罪嫌云云。經審理結果，認不能證明被告犯罪
，因而撤銷第一審論處被告連續對十四歲以下、身心障礙女子犯
強制猥褻罪刑；又對於心智缺陷人犯強制猥褻罪刑，共五罪之判
決，改判諭知被告無罪。固非無見。
惟查：審理事實之法院，對於卷內被告有利及不利之證據，應一
律注意，詳為調查，綜合全案證據資料，本於經驗法則以定其取
捨，並將取捨證據及得心證之理由，於判決內詳為說明。故證據
雖已調查，而尚有其他應行調查之部分並未調查，仍難遽為被告
有利或不利之認定。又證人之供述，前後稍有不符或相互間有所
歧異，究竟何者為可採，事實審法院應本於經驗法則，斟酌其他
情形，作合理之比較，定其取捨；若其基本事實之陳述與真實性
無礙時，仍非不得予以採信，非謂一有不符或矛盾，即認其全部
均為不可採信。再證據之取捨與事實之認定，固為事實審法院之
職權，但此項自由判斷職權之行使，仍應受經驗法則、論理法則
之支配，否則即屬採證違法之違背法令。原判決認本件不能證明
被告犯罪，無非係以證人Ａ女之供詞不一，且所供部分犯罪時間
，被告實係在監服刑，再依證人即被告之母鄭○○及證人即鄭○
○之同居人曹○益及被告之同居人陳○茹（三人姓名均詳卷）之
證詞，可見被告與Ａ女關係良好，Ａ女平日與祖母鄭○○睡同房
，被告則與陳○茹（非Ａ女之生母）在外同居，偶而才與陳○茹
一同返家，被告亦無機會對Ａ女犯罪等情，而為有利被告之認定
。惟依卷內證據資料及原判決理由之說明，Ａ女與被告係親生父
女，Ａ女卻在導師及輔導主任詢問下、警詢及審理中，多次指證
被告有撫摸其大腿內側等語，且依Ａ女學校之導師、輔導主任（
姓名均詳卷）之證詞，Ａ女似有輕度智障（見原判決第五頁、理
由二之(一)第一至四行、第十行至倒數第二行、及偵字第一九二號
卷第五、十一頁、第一審卷第六二、一一八頁之一）。倘若無訛
，Ａ女是否有設詞誣陷被告之動機，及一再捏造事實以指證被告
之智識能力？均堪研求。雖Ａ女所述自國中一年級起即遭被告撫
摸大腿內側等情，而未將被告服刑期間剔除，惟Ａ女既屬輕微智
障，且就被告在監所階段之情形，於本案偵查、審理中，似未詳
予訊問，以為澄清。且本案係其就讀高一時，於九十六年十月十
八日，因故經導師察覺，予以追問而陳述，並於同年十一月十二
日在警詢中供出上情，嗣至九十七年十一月二十四日，始經第一
審法院傳喚到庭作證，距其所述被害時間，已時隔經年，以其智
能之程度，能否就其多次被侵害之時間及情節，仍均記憶清晰並
述說明白？尤有疑問。至於證人曹○益、陳○茹，既分係鄭○○
之同居人及被告之同居人，所證是否全無迴護被告之情形，亦不
無疑問。原判決理由亦敘明：陳○茹所述伊一天二十四小時都會
黏著被告云云，不合常情，而不予採取之旨（見原判決第八頁第
四至五行），且曹○益既係鄭○○之同居人，證稱：平日Ａ女與
其祖母（鄭○○）睡同一房間，伊睡沙發等語（見第一審卷第一
一四頁），究何所指？是否專指被告返家之時？亦有疑問。況依
其所述：伊有時晚上七、八點就睡覺，有時十點就去睡覺，有時
伊晚上十一點多才回來等語（見第一審卷同上頁），則其證言，
可否全然排除Ａ女之指證，亦屬可疑。凡此涉被告是否有猥褻Ａ
女犯行之判斷，自應依卷內證據資料細心勾稽，詳查慎斷，究明
真相，以為判斷之依據，期毋枉縱。乃原判決將卷內不利被告之
事證予以割裂觀察，遽為有利被告之認定，已嫌速斷。況原判決
理由亦說明：「證人Ａ女於警詢時，在社工人員的陪同下，詳細
陳述被害經過，嗣後在第一審審理時，未能再清楚證述被害的次
數、時間，兩相比較，其證述自屬前後不符。而Ａ女於九十六年
十一月十二日接受警員詢問，陳述被害經過後，一直到第一審九
十七年十一月二十四日審理時，在陳述的時間上已經相距一年有
餘，距離犯罪時間，更已經超過三年以上。而且Ａ女導師在第一
審證稱：九十六年十月十八日因為發現Ａ女手臂受傷，所以詢問
發生何事，Ａ女說出遭被告毆打，經追問後，Ａ女才說出曾經遭
被告猥褻的事情，顯見其陳述遭被告猥褻的經過，並不是因為與
被告有何爭執，趁機挾怨報復，誣指被告犯行，而是在學校導師
關懷下，發現身體受傷，經詢問後，被動地說出被害經過，其陳
述自具有較可信的特別情況。而且Ａ女在第一審審理期間之九十
八年四月五日，由被告之母（鄭○○）帶同前往戒治所接見被告
，依其接見錄音內容，被告和其母及Ａ女接見時，兩人一直不斷
在言談中插話，要求Ａ女確定被告是否有摸，Ａ女時而虛與委蛇
，有時候會答稱：沒有、不會等語（見第一審卷第二○九頁以下
），顯見Ａ女在第一審審理期間受到來自被告及其祖母之壓力，
被告在接見後，隨即具狀聲請再度傳喚Ａ女，Ａ女於九十八年七
月十七日再度到庭作證時，即表示不願意再證述起訴事實（見第
一審卷第二四一頁以下），顯見Ａ女確已經受到來自被告與其祖
母的壓力，而無法再完整清楚地陳述事實經過。是以Ａ女與被告
及被告之母具有極為親密的親屬關係觀之，很難避免Ａ女在警詢
後的一年內，不會承受到來自被告及被告之母的壓力。則既然Ａ
女在警詢中的陳述是在沒有受到任何汙染、親情壓力下所為之陳
述，與在第一審審理中就被告行為時的方式、次數之證述迥然不
同，自應認為Ａ女在警詢中的證述具有較可信之特別情狀」等語
（見原判決第三頁至第四頁、理由(二)），雖係說明Ａ女警詢陳述
具有較可信之特別情狀，而認定其有證據能力之理由，但亦認Ａ
女嗣後在審理中之證言，係遭親情之壓力，而受到汙染所致，竟
又以其前後供詞不符而一概不予採取，亦有判決理由矛盾之違誤
。以上或係檢察官上訴意旨所指摘，或為本院得依職權調查之事
項，應認原判決有撤銷發回之原因。
據上論結，應依刑事訴訟法第三百九十七條、第四百零一條，判
決如主文。
中    華    民    國  九十九  年    七    月    九    日
                      最高法院刑事第三庭
                          審判長法官  林  增  福
                                法官  張  清  埤
                                法官  陳  世  雄
                                法官  何  菁  莪
                                法官  黃  梅  月
本件正本證明與原本無異
                                      書  記  官
中    華    民    國  九十九  年    七    月   十三   日
                                                     ｍ

司法院資訊處製作；財團法人民間司法改革基金會備份。
